【裁判字號】    98,消債抗,35
【裁判日期】    980407
【裁判案由】    更生事件
【裁判全文】
臺灣板橋地方法院民事裁定            98年度消債抗字第35號
抗  告  人  甲○○
代  理  人  游文華
                        樓
上列抗告人因消費者債務清理條例聲請更生事件，對於中華民國
98年1 月23日本院97年度消債更字第400 號裁定提起抗告，本院
裁定如下：
    主  文
抗告駁回。
抗告程序費用由抗告人負擔。
    理  由
一、按債務人與金融機構協商成立者，不得聲請更生或清算，但
    因不可歸責於己之事由，致履行顯有重大困難者，不在此限
    ；本條例施行前，債務人依金融主管機關協調成立之中華民
    國銀行公會會員辦理消費金融案件無擔保債務協商機制與金
    融機構成立之協商，準用前項之規定，消費者債務清理條例
    第151條第 5項、第6項分別定有明文。又聲請更生或清算不
    合程式或不備其他要件者，法院應以裁定駁回之，但其情形
    可以補正者，法院應定期間先命補正，復為同條例第 8條所
    明定。
二、本件抗告意旨略以：消費者債務清理條例第151 條第4 項之
    所謂「不可歸責於己之事由」，應指非債務人所得掌握控制
    之情事，且非源於債務人之故意或過失者而言。而所謂「履
    行有重大困難」，應指正常生活開銷情形下明顯入不敷出，
    無法支應者而言。原裁定認抗告人於97年2 月公司結束關西
    休息站門市後，收入未見減少反有增加之情形，應屬誤會，
    因依公司規定業績乃每三個月考核結算一次，然並非每三個
    月必可領到獎金，且其金額不固定，原裁定所稱抗告人於97
    年1 月領取54263 元，以及97年5 月領取67181 元，乃業績
    結算結果，且為上開門市結束前後業績累積之結果，此觀97
    年之其他月份薪資如97年6 月為2551 1元可知，詎原裁定未
    予究明實情，遽認抗告人收入不減反增，實屬誤認。次查，
    抗告人每月薪資固然應有3500 0元，但因92年間抗告人為胞
    妹陳惠貞向保誠人壽保險公司貸款擔任連帶保證人，保證債
    務99萬餘元，因胞妹無資力還款致須由抗告人償還，迄今抗
    告人按月被強制執行扣薪1/3 即8000餘元，仍須再6 年餘時
    間始得還清，故抗告人每月可實領之薪資約為26 000元，其
    中尚應支付每月房租7000元、子女二人每月交通、餐費約需
    10000 元、家中生活費每月15000 元，此外尚有水電費，是
    以縱然助學貸款能如願辦成，抗告人每月亦有8000元至1000
    0 元之透支，需仰仗親友之借貸與每三個月一次之業績獎金
    以支應，如此周而復始，實在無餘力再繳協商金額11510 元
    。原裁定忽略抗告人每月應受執行款項8000餘元以及房租
    7000元之事實，遂認抗告人每月有23490 元，可資運用，誠
    有誤會。抗告人與前夫張信隆於86年3 月5 日辦理離婚後，
    張員即去向不明，再無音訊，未曾分擔子女扶養費用，亦未
    前來探視，抗告人雖曾考慮訴請子女扶養費之事，然張員早
    已音訊全無，去向不明，且抗告人亦顧及子女觀感與尊嚴，
    況縱獲勝訴判決，亦無法取得分文，原裁定認抗告人可藉訴
    請子女扶養費解決生活困境，誠昧於現實，無異緣木求魚，
    亦無從解決抗告人燃眉之急等語。並聲明：(1)原裁定廢棄(2)
    准抗告人更生。
三、經查：抗告人係於97年6 月毀諾，此業據萬泰銀行陳報在卷
    （見原審卷第97頁），而抗告人97年1 月至6 月之薪資經扣
    除強制執行扣薪8000元以後，分別為54263 元、57485 元、
    58510 元、37621 元、67181 元、25511 元（見98年3 月27
    日陳報狀），而抗告人平均每月支出35000 元（含房租7000
    元、生活費15000 元、子女教育費3000元、扶養費10000 元
    ），加上每月協商款11510 元，共為46510 元，雖97年4 月
    及6 月扣薪後剩餘之薪資低於46510 元，惟抗告人其他月份
    之收入則高於46510 元，應可補足薪資不足之部分，尚難認
    為具有「履行有重大困難」之事由。綜上，抗告人既不符合
    消費者債務清理條例第151 條第5 項但書之事由，且該欠缺
    無從補正，依首揭條文規定，自應駁回其更生之聲請，從而
    原審裁定駁回聲請人更生之聲請，並無違誤。抗告意旨指摘
    原裁定不當，求予廢棄另為裁定，為無理由，應予駁回。
四、據上論結，本件抗告為無理由，依消費者債務清理條例第15
    條，民事訴訟法第495 條之1 第1 項、第449 條第1 項、第
    95條、第78條，裁定如主文。
中    華    民    國    98    年    4     月     7    日
              民事第三庭    審判長法  官  朱耀平
                                  法  官  張紫能
                                  法  官  陳映如
不得抗告。
中    華    民    國    98    年    4     月    8     日
                                 書記官   李錦輝


司法院資訊處製作；財團法人民間司法改革基金會備份。
